臺灣基隆地方法院刑事判決　　　　　　　 93年度訴字第666號
公　訴　人　臺灣基隆地方法院檢察署檢察官
被　　　告　丙○○
選任辯護人　許世正律師
上列被告因違反懲治走私條例等案件，經檢察官提起公訴（93年
度偵字第667 號），本院判決如下：
    主      文
丙○○連續私運管制物品進口逾公告數額，處有期徒刑陸月。
    事實及理由
一、犯罪事實：
  (一)丙○○係阡仟食品有限公司（下稱阡仟公司）之實際負責人
    ，明知帶膜花生仁、去膜花生仁及花生仁均係行政院公告管
    制進口之物品，竟基於私運管制物品進口逾公告數額之概括
    犯意，以阡仟公司之名義，自越南胡志明市進口2 只貨櫃（
    櫃號TRIU0000000 、WHLU0000000）， 內夾藏未經申報之帶
    膜花生仁30974 公斤及去膜花生仁5026公斤，總計36000 公
    斤，合計完稅價格新臺幣（下同）694577元，於91年5 月12
    日運抵臺灣基隆港，並委由不知情之華威國際開發股份有限
    公司負責人甲○○轉委託晨峰報關有限公司股東余國順，填
    載編號AW/91/2378/0054 進口報單，以進口餅乾之名義，於
    91年5 月14日向財政部基隆關稅局五堵分局申報前揭夾藏管
    制物品之貨櫃；繼以同一手法，自越南胡志明市進口2 只貨
    櫃（櫃號GATU0000000 、TEXU0000000）， 內夾藏與艙單記
    載不符之花生仁39200 公斤及去膜花生仁1125公斤，總計40
    325 公斤，合計完稅價格773240元，於91年5 月19日運抵臺
    灣基隆港，而連續私運管制物品進口逾公告數額。
  (二)嗣財政部基隆關稅局五堵分局於91年5 月17日（星期五）指
    派海關官員乙○○等人，前往臺北縣汐止市環球貨櫃站查驗
    阡仟公司前揭第一批進口之貨櫃，然因當日不及調櫃至集中
    查驗區以供查驗，延至91年5月20日（星期一）進行查驗，
    經查得上揭第一批進口之貨櫃內，夾藏有上開未經申報之帶
    膜花生仁及去膜花生仁等公告管制進口物品，乃將此情資輸
    入海關電腦通報系統，旋於同日，於阡仟公司申報進口前，
    由財政部基隆關稅局稽核組人員，在基隆港碼頭，查得上開
    阡仟公司進口之第二批貨櫃內，夾藏未列於艙單之前揭花生
    仁及帶膜花生仁等公告管制物品，始悉上情。
二、認定犯罪事實所憑之證據及理由：
  (一)被告之供述：
    被告於本院準備程序及審理時均供稱：我（按即被告）是阡
    仟公司的經理，證人楊茗顯（業由檢察官另為不起訴處分確
    定）僅係名義上之負責人，基隆關稅局查得上揭內夾藏有公
    告管制進口之花生仁、帶膜花生仁及去膜花生仁之4 只貨櫃
    ，均係由其洽商自越南進口等語。
  (二)供述證據：
    1.證據能力之說明：
      下列被告以外之人之於審判外之陳述，經當事人於審判程
      序同意作為證據，本院審酌證人楊茗顯等人係於財政部基
      隆關稅局查獲後，始經通知或傳喚到案陳述，並非經由該
      等人之證言查獲本案，且證人楊茗顯之陳述係關於阡仟公
      司業務情形、證人甲○○及余國順之陳述係關於受託報關
      情形、證人乙○○及梁金柱等人之陳述係關於查獲走私過
      程，均未直接指證被告蓄意走私之情節，因認當事人同意
      以上開證人於審判外之陳述作為證據為適當，依刑事訴訟
      法第159 條之5 規定，具有證據能力，亦得為證據。
    2.證人楊茗顯即阡仟公司登記負責人之供述：
      (1)92年12月19日於法務部調查局航業海員調查處調查時指
        稱：我（按即證人楊茗顯）雖係阡仟公司之登記負責人
        ，然對公司的行銷業務完全不熟悉，實際上僅負責公司
        的會計、行政等業務，前揭財政部基隆關稅局查獲夾藏
        公告管制進口之花生仁、帶膜花生仁及去膜花生仁等物
        ，均係由被告與一位陳姓菲律賓華僑洽談合作事宜，且
        由被告全權經手所有訂貨、報關相關業務等語（見偵查
        卷第8 頁至第9 頁）。
      (2)93年7 月15日檢察官偵查中證稱：阡仟公司之前是透過
        貿易商向歐美國家進口糖果及餅乾，此次被告透過另一
        個客戶向特定的越南公司進口，據被告稱是友人在越南
        設廠，所以才打算向那人進貨，在海關查獲此批貨櫃之
        前，只知道要進口糖果及餅乾，在年初時付了三分之一
        的貨款，至貨櫃規格、契約內容、報關資料及運費等均
        不知情（見偵查卷第59頁至第60頁）。
    3.證人甲○○即華威國際開發股份有限公司負責人之供述：
      (1)92年12月1 日法務部調查局航業海員調查處調查時指稱
        ：我（按即證人甲○○）是華威國際開發股份有限公司
        之負責人，主要從事貨運承攬業並兼作承接一手報關業
        務，91年1 月間，我依據經濟部編製的工商名錄，打電
        話到阡仟公司開發新報關客戶，當時接電話的是該公司
        業務經理彭先生，彭先生表示阡仟公司進口貨物數量很
        多，願意讓我先承接一張進口食品報單貨物，並於91年
        5 月11日左右，將相關貨物進口資料文件傳真給我，我
        再轉委託晨峰報關有限公司余國順先生承作二手報關，
        並填製AW/91/2378/0054 號進口報關單，向基隆關稅局
        五堵分局申報進口2 只貨櫃（櫃號TRIU0000000 、WHLU
        0000000）， 彭先生於海關拆櫃進倉時曾到場會同查驗
        。阡仟公司第二批進口的2 只貨櫃，在未完成報關手續
        前即被海關查獲（見偵查卷第14頁至第16頁）。
      (2)93年8 月17日檢察官偵查中證稱：
        我自91年5 月起幫阡仟公司申報4 筆貨物進口，第一
          筆在現場驗關時就發生問題，驗關的人說裡面有未申
          報的花生，我不相信就到現場看，立即與被告電話聯
          繫，後來被告與越南聯繫後，打電話說1 個貨櫃有 6
          、7 噸，我不相信，經確認後，才說是有20噸（1 個
          貨櫃只能裝24噸貨物）。第二筆約晚1 、2 天抵達基
          隆海關，我問被告其中是否有花生，被告才說也有20
          噸，我打算更改資料，正式向海關誠實申報，但海關
          已沒收了。第三、四批貨物，被告說也有花生，經查
          清楚產地後，因花生已經發芽，不能退運，還向海關
          申請國家賠償。
        阡仟公司是我主動招攬的客戶，我向來都是與被告聯
          繫，不知道被告所說的「陳董」是何人，被告亦未表
          示本案報關事宜由「陳董」之人負責，且都是由我與
          報關行聯擊，被告從未與報關行聯繫（見偵查卷第71
          頁至第72頁）。
      (3)本院94年6月28日審判時證稱：
        我在臺北的食品展覽會上看到阡仟公司的食品展示，
          及世貿中心月刊介紹他們公司，我即給他們名片，後
          來再傳真我的資料給他們，後來他們有跟我聯絡，表
          示有越南的食品要進口，請我報關的人確定是被告。
          91年5 月12日至同年5 月22日，阡仟公司總共有4 批
          貨進口。第一次報關的資料是越南傳真給我，海關表
          示阡仟公司有走私紀錄，因而認定該次進口之貨櫃內
          有花生，要撤櫃進倉查驗。第二次的資料來都有申報
          花生在裡面，海關表示花生可能是大陸貨，要求須有
          越南政府衛生署檢驗證明。第三批貨在報關前，海關
          就要求查扣。而第四批貨亦不能退驗。
        第一批貨物進口時，傳真給我的相關進口文件內，並
          無花生，當時被告雖有告訴我該批進口貨物內有花生
          ，但被告告訴我時，因已申報進口，來不及更正。至
          被告何時告訴我貨櫃內有花生乙事，現已不復記憶，
          惟因已來不及更正，所以應該是在投單後驗關前這一
          段時間。
        第一批貨物進口文件傳真前後，我均曾與被告聯絡，
          被告告訴我有越南傳真文件，我才知道進口文件是自
          越南傳真過來，我並未與越南方面聯絡過，被告亦未
          曾給過我「陳姓」男子的名片，僅給我「林姓」男子
          的名片。我在偵查中所指之「陳董」，係指退運時，
          貨物要退給「陳董」，至於是退運第幾批貨，現已記
          不清楚。而「林姓」男子是向我催討貨物的人，他是
          不是阡仟公司的人我並不清楚（以上見本院卷【二】
          第82頁至第90頁）。
    4.證人余國順之供述：
      證人余國順即晨峰報關有限公司股東於法務部調查局航業
      海員調查處調查時指稱：我（按即證人余國順）是晨峰報
      關有限公司之股東，負責基隆地區接單、報關業務，91年
      5 月13日接獲台北華威報關行甲○○先生轉來阡仟食品公
      司二手報關相關文件資料，乃填製AW/91/2378/0054 號進
      口報關單，於91年5 月14日，代阡仟公司向基隆關稅局五
      堵分局報運進口，事先並不知情貨櫃內夾藏管制之花生仁
      等物品，嗣經基隆關稅局五堵分局驗貨課官員驗緝以夾藏
      方式走私花生仁後，即由本公司現場陪驗員在場會同海關
      關員取樣送鑑定，並電話通知發生此事，我便立刻以電話
      通知甲○○，不清楚甲○○有無通知阡仟公司人員到場等
      語（見偵查卷第17頁至第19頁）。
    5.證人乙○○即財政部基隆關稅局五堵分局海關驗貨員之供
      述：
      (1)93年4 月1 日檢察官偵查中證稱：
        我（按即證人乙○○）在臺北縣汐止市的環球貨櫃場驗
        貨，貨名原為餅乾，在櫃門打開後約三分之一處，發現
        阡仟公司貨櫃內有未稅花生及花生仁，另一櫃也有相同
        的情形。花生及花生仁進口須經行政院農業委員會許可
        ，因為查獲之花生及花生仁在報單上並未申報，且未經
        許可，檢視裝箱單及發票亦均無記載，顯見報關行並未
        申報此部分（見偵查卷第41頁）。
      (2)本院94年7 月19日審判時證稱：
        阡仟公司以編號AA/91/2378/0054 進口報單申報進口
          的貨物，係由我查驗。該批貨第一次申請查驗時，因
          為是報關行插單要求緊急查驗，而非按照正常派單程
          序，所以主管即加強查核，批示清櫃查核，並於91年
          5 月17日指派我和同事邱恭平一起查驗，然因阡仟公
          司進口的2 只貨櫃未調到集中查驗區以供查驗，所以
          當日（星期五）並未進行查驗，單子退回去後，又再
          指派我和同事易新太查驗，查驗結果，在貨櫃第6 排
          或第7 排即發現有未申報之花生。
        在91年5 月17日（星期五）或隔週星期一進行查驗期
          間，不知是否有人向報關行之人員說，因阡仟公司有
          走私紀錄，所以不用查，直接撤櫃進倉，但不論如何
          ，本件既經批示清櫃，即須將貨櫃調至集中查驗區清
          櫃查驗，與阡仟公司前有無走私紀錄無關。
　　　　現已不記得是否有人在查驗當場要求更正報關項目，
  　　　　但如果有也沒有意義，因為聲請更正，須在第一次派
    　　　單前，以書面向驗貨的主管申報（以上見本院卷【二
          】第97頁至第104 頁）。
    6.證人梁金柱即財政部基隆關稅局海關稽查組官員於93年 4
      月1 日檢察官偵查中之供述：我（按即證人梁金柱）在基
      隆碼頭邊接獲辦公室通知驗貨，發現阡仟公司的2 只貨櫃
      ，艙單記載為餅乾，打開其中1 只櫃門約四分之一處，有
      未列艙單之花生及花生仁2 種，另1 只貨櫃也是相同的情
      形，嗣向船公司取得運送契約文件，發現運送契約內未記
      載運送花生仁等物，所以依法查扣（見偵查卷第41頁）。
  (三)書證：
    1.阡仟食品有限公司之公司登記基本資料查詢影本1 份（見
      偵查卷第27頁）：
      該登記基本資料載明：證人楊茗顯為阡仟公司之董事。
    2.編號AW/91/2378/0054 號進口報關單、商業發票（見偵查
      卷第20頁至第21頁）各1 份：
      阡仟公司於91年5 月12日自越南胡志明市進口2 只貨櫃，
      由晨峰報關有限公司於91年5 月14日，填製進口報單，向
      財政部基隆關稅局五堵分局申報進口餅乾。
    3.緝私報告表及基隆關稅局91年第00000000號處分書（見偵
      查卷第22頁至第24頁）各1 份：
      財政部基隆關稅局五堵分局於91年5 月17日指派乙○○等
      人，至環球貨櫃場查驗阡仟公司進口食品，查驗結果，貨
      櫃內有未申報之管制物品去膜花生仁5026公斤，帶膜花生
      仁30974 公斤，合計完稅價格694577元。該批貨物業經該
      局處分沒入。
    4.基隆關稅局扣押貨物、運輸工具收據及搜索筆錄（見偵查
      卷第25頁）、基隆關稅局91年第00000000號處分書（見本
      院卷【一】第42頁）各1 份：
      財政部基隆關稅局於91年5 月20日下午5 時許，查得阡仟
      公司進口之2 只貨櫃，艙單原申報糖果、餅乾，查驗結果
      ，發現貨櫃內夾藏管制物品花生仁39200 公斤、去膜花生
      1125公斤，合計完稅價格773240元。該批貨物業經該局處
      分沒入。
    5.法務部調查局航業海員調查處93年4 月30日航處防字第09
      3526036760號函1 紙（含基隆關稅局查獲過程照片9 張，
      見偵查卷第49頁至第54頁）。
    6.財政部基隆關稅局94年2 月24日基普緝字第0941001311號
      函（含附件行政院90年11月29日台90財字第066589號公告
      ，見本院卷【一】第36頁至第39頁）：
      本案查獲之2 批貨物，依據行政院90年11月29日台90財字
      第066589號公告（行為時法令）修正「管制物品項目及其
      數額」丙項第5款規定，均係管制物品。
    7.編號AW/91/2434/0040 進口報單1 紙（見本院卷【二】第
      119 頁至第120 頁）：
      阡仟公司自越南胡志明市進口去殼花生20000 公斤，於91
      年5 月15日運抵臺灣基隆港，91年5 月21日填載進口報單
      申報進口。
    8.編號AA/91/2501/0055 進口報單1 紙（見本院卷【二】第
      121 頁至第122 頁）：
      阡仟公司自越南胡志明市進口去殼花生20000 公斤，於91
      年5 月19日運抵臺灣基隆港，91年5 月22日填載進口報單
      申報進口。
    9.編號AE/91/2595/0039 進口報單1 紙（見本院卷【二】第
      1 23頁至第124 頁）：
      阡仟公司自越南胡志明市進口去殼花生19800 公斤，於91
      年5 月22日運抵臺灣基隆港，91年5 月24日填載進口報單
      申報進口。
    10.行政院農業委員會動植物防疫檢疫局基隆分局91年6 月21
      日防檢基植字第0911526395號函（見本院卷第54頁）1 份
      ：
      該函主旨載明阡仟公司於91年5 月22日以申請書向該局申
      報自越南輸入去殼花生4000公斤，該批貨物未檢附輸出國
      檢疫證明書，且阡仟公司不同意做適當之檢疫處理，依規
      定評定不合格，禁止輸入。
　　11.本院92年度國字第4 號民事判決書及民事判決確定證明書
      各1 份（見本院卷【二】第60頁至第66頁）：
      阡仟公司以編號AW/91/2434/0040 進口報單申報進口之去
      殼花生，未獲核准進口，財政部基隆關稅局復認定該批花
      生來自大陸地區而予以扣押，阡仟公司乃與財政部基隆關
      稅局就產地發生爭議，經重新鑑定結果確認上揭花生產地
      非大陸地區，應予發還，然因財政部基隆關稅局在扣押期
      間，未盡善良管理人之注意義務，致上揭扣押之花生發芽
      腐敗，阡仟公司因而起訴請求國家賠償，經本院於92年 7
      月28日判決財政部基隆關稅局應賠償阡仟公司484540元。
    12.新聞簡報及行政院農業委員會網路資料計4 紙（見本院卷
      【二】第113 頁至第116 頁）：
      依簡報記載：臺灣於91年元旦正式加入WTO 世界貿易組織
      後，花生已改採關稅配額方式准許進口，即一定配額內採
      低關稅，配額外則課以較現行稅率為高之關稅，不限制進
      口數量。
  (四)認定犯罪事實之理由：
    1.被告坦承財政部基隆關稅局查獲含有未經申報或記載與艙
      單不符之花生仁、帶膜及去膜花生仁等公告管制物品之 4
      只貨櫃，係由其負責接洽自越南進口之事實，核與證人楊
      茗顯及甲○○所證情節大致相符；又本案查獲之花生仁、
      帶膜及去膜花生仁等物於進口時均屬公告管制物品，亦如
      後認定（詳三、被告之辯解，本院之判斷欄(二)1.之認定）
      ，且均已逾公告管制之數額，亦有前揭基隆關稅局之處分
      書2紙可憑。
    2.基於下列理由，本院認定被告具有走私故意：
      (1)本案第一次查獲之管制物品帶膜及去膜花生仁，合計重
        達36000 公斤，第二次查獲之管制物品花生仁及去膜花
        生仁等，合計重40325 公斤，與各該進口報單記載進口
        之餅乾及糖果合計分別重9563公斤、4576公斤（均指經
        海關更正後之重量）相較，查獲之管制物品數量為非管
        制進口物品數量之3 至8 倍，佐以證人乙○○及梁金柱
        所證，分係在貨櫃三分之一（第6 排、第7 排），及貨
        櫃四分之一深處查獲，足見被告係洽妥自越南進口本案
        之花生仁等管制物品，否則何以貨櫃內所含之管制物品
        數量遠逾其所供欲進口之餅乾，且以夾藏方式裝運？此
        由被告提出所謂一次買賣分四批進口之4 份進口報單，
        所含花生仁、去膜及帶膜花生仁、去殼花生仁等管制進
        口物品，合計重達135925公斤，數量甚鉅，益明此情。
      (2)又國際貿易實務，因賣賣雙方分隔二地，如因買賣發生
        糾紛，索賠甚為不易，故而對於交易對象、買賣標的、
        交易條件等，均相當謹慎，而如前認定，本案先後二次
        查獲之公告管制物品合計重量76325 公斤，合計完稅價
        格高達0000000 元，如非事先洽妥進口，越南出口商何
        以甘貿退運之運費損失，及花生仁等物腐敗致失其商銷
        價值之風險，裝運出口至臺灣？
      (3)再者，被告既與陳姓菲律賓華僑洽妥自越南進口餅乾及
        糖果事宜，自應就洽妥買賣之內容知之甚稔，以計算貨
        物價格、運費等營運成本，並在國內尋找買主，以順利
        銷售進口之物品，然被告竟辯稱迄貨物裝船出口後，始
        向陳姓菲律賓華僑索取進口貨物總明細，所辯反於常情
        ，實難採信。
      (4)綜上，本案由查獲管制物品之數量、完稅價格及以夾藏
        於正常貨物之方式進口等情，佐以國際貿易常情及合理
        之商人經營手法等，認被告應係洽妥自越南進口本案查
        獲之花生仁等管制物品，其具有走私之故意灼然甚明。
三、被告之辯解，本院之判斷：
  (一)被告之辯解：
    1.臺灣於91年元旦加入WTO 世界貿易組織後，花生屬關稅配
      額貨物，可自由進口，已非公告管制之物品。
    2.被告係洽妥一次買賣分4 次在10天內自越南進口，且未購
      買花生原料，是越南方面要收廠，將全部貨物賣給被告，
      而漏載花生之品名，那是越南誤裝，第一批進口時漏載花
      生，第二、三、四批均有記載，被告如有走私之犯意，即
      不會在後三批記載含有花生仁等，被告並無走私之故意。
  (二)關於花生仁、去膜及帶膜花生仁是否為公告管制物品部分：
    1.按行政院依懲治走私條例第2 條第4 項所指定管制物品及
      其數額之公告，其內容之變更，屬行政上適應當時情形所
      為事實上之變更，並非刑罰法律有所變更，無論公告內容
      如何變更，其效力皆僅及於以後之行為（大法官會議第10
      3 號解釋意旨參照）。從而本案查獲之花生仁、帶膜及去
      膜花生仁等物，是否為公告管制物品，自應以上開物品進
      口臺灣時，行政院公告之內容為斷。經查：本案財政部基
      隆關稅局查獲之花生仁等物，係先後於91年5 月12日及 5
      月19日運抵臺灣基隆港，斯時依行政院90年11月29日台財
      字第066589號公告修正之「管制物品項目及其數額」丙項
      第5 款之規定，一次私運花生，其總額由海關照緝獲時之
      完稅價格計算，超過新臺幣10萬元者或重量超過1000公斤
      者，即屬公告管制進口物品，本案基隆關稅局於91年5 月
      20日查獲被告以AW/91/2378/0054 號報單申報進口之2 只
      貨櫃內，夾藏未經申報之帶膜花生仁30974 公斤及去膜花
      生仁5026公斤，總計36000 公斤，合計完稅價格694577元
      ；同日查獲於91年5 月15日運抵臺灣尚未報關之2 只貨櫃
      內，夾藏與艙單記載不符之花生仁39200 公斤及去膜花生
      仁1125公斤，總計40325 公斤，合計完稅價格773240元等
      情，均業如前認定，被告先後2 次進口之花生仁等物，其
      完稅價格及重量，均逾公告管制之數額，自屬管制物品無
      疑，此亦有前揭財政部基隆關稅局94年2 月24日基普緝字
      第0941001311號函，在卷可佐。
    2.臺灣於91年1 月1 日起正式加入WTO 世界貿易組織後，花
      生係採取以關稅配額方式開放進口，固據被告提出行政院
      農委會之網站資料為憑（見本院卷【二】第115 頁），然
      花生是否為懲治走私條例第2 條第1 項之管制進口物品，
      依同條第4 項規定，須以行政院之公告內容為斷，與該物
      品是屬關稅配額進口之物品，乃屬二事，不容混淆，本案
      查獲之花生仁等物於進口時，係屬行政院公告管制進口之
      物品，業如前認定，則縱被告行為時，花生確屬關稅配額
      進口之物品，亦不影響花生仁係斯時公告管制進口物品之
      認定。此由行政院因應臺灣加入WTO 世界貿易組織，多項
      農產品採取關稅配額進口之措施，於92年10月23日以院臺
      財字第0920056338號函公告修正「管制物品項目及其數額
      」丙項之規定，增列但書「但報運進口第五款之物品未虛
      報貨名或產地者，不屬本項所列之管制進口物品」之規定
      ，將進口丙項規定「海關進口稅則第一章至第八章所列之
      物品及稻米、稻米粉、花生、茶葉、種子（球）」之貨物
      ，只要未虛報貨名或產地者，均排除在管制物品之列，反
      之，縱屬上揭關稅配額進口之物品，倘虛報貨名或產地者
      ，仍屬公告管制進口之物品，亦可明關稅配額進口物品與
      公告管制進口物品，乃屬不同概念。是被告辯稱於進口時
      ，花生係關稅配額進口物品，可自由進口，非公告管制之
      物品，尚有誤會。
    3.關稅法施行細則第61條明定：本法第77條第1 項所稱依規
      定不得進口者，指未依本法規定完成通關手續且未涉及違
      法情事而經沒入者，海關應責令納稅義務人於2 個月內退
      運，必要時得准延長1 個月。被告於財政部基隆關稅局查
      獲前，於91年5 月21日以AW/91/2434/0040 號進口報單，
      據實申報進口之貨物內有去殼花生，財政部基隆關稅局原
      認定該批去殼花生產地係大陸地區，而予以扣押，嗣經阡
      仟公司申請重新鑑定，經財政部關稅總局進口貨品原產地
      認定委員會審議決議認定產地為越南，據此，阡仟公司並
      無未申報或虛報貨名、產地等不法情形，依上揭規定，本
      可申請退運，然因財政部基隆關稅局扣押該批貨物期間，
      未盡善良管理人之保管義務，致該批去殼花生發芽腐敗，
      無商銷價值，阡仟公司乃對財政部基隆關稅局提起國家賠
      償訴訟，經本院於92年7 月27日，以92年度國賠字第4 號
      民事判決，判決財政部基隆關稅局應賠償阡仟公司484540
      元確定之情，固有該判決在卷可憑，惟觀諸該判決認定財
      政部基隆關稅局敗訴之理由，在於該局未盡善良管理人之
      保管義務，並非在去殼花生非公告管制物品，基隆關稅局
      執行扣押有誤，是要難以基隆關稅局於該國家賠償案件中
      ，應賠償阡仟公司損害之事實，推論本案查獲之花生仁等
      物非公告管制物品，被告辯稱基隆關稅局應賠償阡仟公司
      上揭損害，可見本案查獲之花生仁等物並非管制物品云云
      ，顯有誤解，亦無足採。
  (三)關於被告有無走私故意部分：
    1.被告所供本案查獲之花生仁等物裝運至臺灣的原因，前後
      供述不一：
      (1)92年12月19日於法務部調查局航業海員調查處調查時供
        稱：我（按即被告）於91年3 月間與一位陳姓菲律賓華
        僑，洽談合作將越南產製餅乾進口臺灣銷售，並由我全
        權經手該批貨品之所有訂貨、報關相關業務，至於為何
        會發生夾藏走私花生仁之不法情事，據我事後瞭解，係
        前述陳姓菲律賓華僑與越南當地合作廠商之間發生拆夥
        糾紛，越南當地合作廠商擅自將花生仁裝入貨櫃所致，
        我並非蓄意夾藏走私進口花生仁。另基隆關稅局五堵分
        局取樣送驗時，甲○○有通知阡仟公司，但是公司並未
        派員到現場（見偵查卷第11頁至第13頁）。
      (2)93年7 月15日檢察官偵查中供稱：涼果莊的老闆陳董說
        某間越南公司因拆夥有花生製品運至臺灣，我覺得可行
        ，即透過陳董聯繫，在進口之前只知道要進口糖果及餅
        乾，至於貨櫃規格、契約內容、報關資料及運費等均係
        由陳董接洽，我均不知情，亦不知先付多少貨款。另外
        我是透過廣告單找到報關行，再通知陳董，被查獲的這
        二次資料都是陳董直接與報關行聯繫（見偵查卷第20頁
        至第21頁）。
      (3)94年5 月6 日通緝到案時於本院訊問中供稱：我進口的
        時候不知道花生是不能進來；當初進來的時候，我不知
        道是花生（見本院卷【二】第20頁）。
      (4)94年5 月25日本院準備程序時供稱：我與菲律賓一位陳
        先生接洽，自越南進口餅乾，陳先生有拿一些餅乾給我
        看，都是已經製造好的餅乾，可以馬上拿來吃，並沒有
        生的產品，我表示可以在臺灣賣賣看，當時我找甲○○
        報關時，不知道進口貨櫃裡面有花生，後來貨物到臺灣
        後，我總要下貨要盤點，才要陳先生將正確貨物明細給
        我看，這時才發現貨物明細裡有花生，我告訴陳先生不
        會賣花生，要將花生退回去給他，然後問甲○○要如何
        退運，甲○○告訴我投單後不能改，櫃子已被扣起來。
        後來我問陳先生為何貨櫃內裝有花生，他說是因為要撤
        廠，短時間內菲律賓那邊無法作檢疫，且不知臺灣進口
        花生有配額限制（見本院卷【二】第46頁至第47頁）。
      (5)選任辯護人於94年8 月11日本院審理時為被告辯稱：阡
        仟公司自越南進口餅乾，係談一次買賣分4 次於10天內
        進口，阡仟公司並未購買花生原料，海關查獲之花生仁
        等物是越南方面誤裝，且漏載於相關之進口單據，致阡
        仟公司於第一批貨物進口時，未申報進口花生，但是第
        二、三、四批貨物進口時，即均有申報進口花生，被告
        並無走私之犯意（見本院卷【二】第111 頁至第112 頁
        ）。
      (6)被告於法務部調查局航業海員調查處調查時稱，本案查
      　獲之花生仁等管制物品，係陳姓菲律賓華僑與越南當地
        合作廠商之間發生拆夥糾紛，越南當地合作廠商擅自將
        花生仁裝入貨櫃所致；然於本院訊問時卻供稱是因為要
        撤廠，短時間內無法取得菲律賓之檢疫證明，且不知臺
        灣進口花生有配額限制，所以將所有原物料先裝運，前
        者之說法是越南當地合作廠商擅自裝運，而後者之說法
        卻是陳姓菲律賓華僑因撤廠而將原物料先裝運至臺灣，
        先後所供顯有矛盾。
    2.證人甲○○雖於本院審理時證稱：被告於第一批貨物投單
      後驗關前，曾告以委託報關進口之貨櫃內有花生仁等物，
      然其於法務部調查局航業海員調查處調查時及檢察官偵查
      中均結證稱：是海關告以申報進口的貨櫃內有花生等物，
      其到現場確認後聯絡被告，被告打電話給越南後，才說貨
      櫃內有花生。證人甲○○究係於財政部基隆關稅局查獲後
      ，始知阡仟公司進口之貨櫃內夾藏花生仁等管制物品，或
      係於該局查獲前，被告即告以上情，其先後證述不一，顯
      有瑕疵。衡諸證人甲○○於案發之初記憶應較為清楚，且
      於法務部調查局航業海員調查處及檢察官偵查中所證情節
      一致，均明確證述是在財政部基隆關稅局查獲後，始知阡
      仟公司委託報關進口之貨櫃夾藏花生仁等管制物品，且參
      諸被告於法務部調查局航業海員調查處及檢察官偵查中，
      均未提及在財政部基隆關稅局查獲前，曾向證人甲○○告
      以進口貨櫃內有花生仁之情，認證人甲○○於法務部調查
      局航業海員調查處及檢察官偵查中之證言為可採，其於本
      院審理時既證稱因本案發生時間已久，記憶不清楚，不知
      被告何時告訴其進口貨櫃內有花生仁之時間，則其所證被
      告應係在投單報驗後告以上情之證言，核係依投單報驗後
      ，不能更改所申報進口貨物品名之情形，所為個人推測之
      詞，不足採信。是證人甲○○於本院之證言，亦無足資為
      認定被告無走私故意之證據。
    3.被告一再供稱與越南方面係一次洽妥購買餅乾、糖果，分
      4 批進口，本案查獲之花生仁、帶膜及去膜花生仁等物，
      分係第一批、第三批進口者，且提出編號AW/91/2378/005
      4 （第一批）、AW/91/2434/0040 （第二批）、AA/91/25
      01/0055 （第三批）、AE/91/2595/0039 （第四批）號進
      口報單為憑，並以被告第二、三、四批進口之報單上均有
      申報進口花生仁為由，辯稱無走私之故意云云。惟觀諸上
      揭4 張進口報單，進口日期依序為91年5 月12日、5 月15
      日、5 月19日及5 月22日；申報進口日期則依序為：91年
      5 月14日、5 月21日、5 月22日及5 月24日，參酌證人乙○○、梁金柱所證：係於91年5 月20日，查獲阡仟公司以
      AW/91/2378/0054 （第一批進口）進口報單申報進口之貨
      櫃內夾藏有未申報之帶膜及去膜花生仁，經輸入該局通報
      系統後，同日復查獲上揭於91年5 月15日運抵臺灣，尚未
      報運進口而嗣於同年5 月22日以AA/91/2501/0055 號進口
      報單申報進口之貨櫃內（即第3 批進口之貨櫃），有與艙
      單記載不符之花生仁及去膜花生仁，足見基隆關稅局係於
      91年5 月20日，先後查獲阡仟公司第1 批已申報進口及第
      2 批運抵臺灣但尚未申報進口之貨櫃內夾藏花生仁、帶膜
      及去膜花生仁等物，被告於斯時既已知悉海關查得其進口
      之貨櫃內含有花生仁等管制物品，自無於甫遭查獲後，再
      為不實申報，自攬刑責之理，因而其於經查獲後之5 月21
      日、5 月22日及5 月24日，分別以AW/91/2434/0040 （第
      二批）、AA/91/2501/0055 （第三批，即財政部基隆關稅
      局第二次查獲之進口貨櫃）、AE/91/2595/0039 （第四批
      ）進口報單，據實申報第二批、第三批及第四批進口之貨
      物內有去殼花生仁等管制物品，乃屬當然之理，要難以此
      反證被告無走私之故意，是被告此部分所辯，亦無足採信
      。
四、論罪科刑之理由：
  (一)查被告丙○○行為後，懲治走私條例第2 條第1 項私運管制
    物品進口、出口逾公告數額罪之規定，已於91年6 月26日修
    正後公布，同年月28日生效，其罰金刑數額由原來之新台幣
    20萬元，修正提高為新台幣300 萬元，新舊法比較結果，以
    舊法有利於被告，依刑法第2 條第1 項但書規定，應適用修
    正前之懲治走私條例第2 條第1 項之規定。
  (二)次查被告進口本案花生仁、帶膜及去膜花生仁時，上揭物品
    均係行政院依懲治走私條例第2 條第4 項規定公告之「管制
    物品項目及其數額」表（90年11月29日修正公告）丙項管制
    進口第五類之公告管制物品，被告明知其情，而以夾藏貨物
    進口之方式，進口上揭管制物品，核其所為係犯91年6 月26
    日修正前之懲治走私條例第2 條第1 項之私運管制物品進口
    逾公告數額罪。
  (三)被告先後二次私運管制物品進口逾公告數額，時間緊接，手
    法相同，且觸犯構成要件相同之罪名，顯係基於概括犯意為
    之，為連續犯，應論以一罪，並依法加重其刑。
  (四)本院審酌被告為圖己利，即私運花生仁等管制物品進口，其
    私運之農產品，危害尚非劇烈，然數量頗鉅，對於我國關務
    及關稅所生之危害，及其犯後態度等一切情狀，量處如主文
    所示之刑示懲。
  (五)本案私運進口之貨物花生仁、帶膜及去膜花生仁等，均經基
    隆關稅局依法處分沒入，有前引基隆關稅局91年第00000000
    號、第00000000號處分書在卷可憑，爰不另為沒收之宣告，
    附此敘明。
五、不另為無罪諭知部分：
  (一)公訴意旨另以：被告丙○○為私運上揭管制物品進口，提供
    不實資料，利用不知情之甲○○及余國順填製編號AW/91/23
    78/0054 號進口報單，向財政部基隆關稅局五堵分局報關進
    口，另涉犯刑法第216 條、第210 條之行使偽造私文書罪嫌
    。
  (二)按所謂間接正犯，係指犯罪行為人不須親自實施犯罪，而利
    用無責任能力人或無犯罪意思之人實施犯罪而言，故必須被
    利用人之行為成立犯罪時，該利用者始能依間接正犯論處（
    最高法院86年度台非字第265 號判決意旨參照）。次按刑法
    第210 條之偽造私文書罪，以無制作權人而捏造他人名義制
    作該文書為構成要件，如果制作該文書者，對於此種文書本
    有制作之權，即不發生偽造問題（最高法院24年上字第5458
    號判例意旨參照）。本案證人甲○○及余國順均從事報關行
    業務，已如前述，公訴意旨所指之AW /91/2378/0054號進口
    報單，乃渠等本於業務關係，有權制作之文書，自無偽造可
    言，該進口報單既非偽造，揆諸前揭說明，被告自無成立行
    使偽造進口報單私文書罪間接正犯之餘地，公訴人認被告此
    部分行為另涉犯刑法第216 條、第210 條之行使偽造私文書
    嫌，尚有誤解，惟公訴意旨認此部分與前揭論罪科刑部分，
    有方法結果之牽連關係，屬裁判上一罪，爰不另為無罪之諭
    知。
六、應適用之法律：
    刑事訴訟法第299 條第1 項前段，91年6 月26日修正前懲治
    走私條例第2 條第1 項、第11條，刑法第2 條第1 項前段、
    第56條。
本案經檢察官高永棟到庭執行職務。
中　　華　　民　　國　　94　　年　　8 　　月　　24　　日
                  刑事第一庭審判長法  官  邱志平
                                  法  官  汪梅芬
                                  法  官  劉桂金
以上正本證明與原本無異。
對於本件判決如有不服，應於收受送達後10日內，向本院提出上
訴書狀，上訴於臺灣高等法院，並按他造當事人之人數附具繕本
。
中　　華　　民　　國　　94　　年　　8 　　月　　24　　日
                                  書記官  丁文宏
附錄論罪法條：
懲治走私條例第2條第1項：
私運管制物品進口、出口逾公告數額者，處7 年以下有期徒刑，
得併科新臺幣3,000,000元以下罰金。
